【裁判字號】    98,交抗,124
【裁判日期】    980224
【裁判案由】    聲明異議
【裁判全文】
臺灣高等法院臺中分院交通事件裁定     98年度交抗字第124號
抗  告  人
即受處分人  甲○○
上列抗告人因聲明異議案件，不服臺灣彰化地方法院中華民國97
年12月31日所為裁定（97年度交聲字第3009號）提起抗告，本院
裁定如下:
    主  文
抗告駁回。
    理  由
一、受處分人聲明異議及抗告意旨如附件聲明異議及抗告狀所載
    。
二、原處分機關略以：抗告人即受處分人（下稱受處分人）甲○
    ○所有之車牌號碼ＢＸ─1539號自用一般小客車，於民國97
    年7月28日4時49分許，行經國道一號北上105.1公里處時，
    因有「汽車行駛高速公路速度超過規定最高速限（未滿20公
    里）」之違規事由，經警以違反道路交通管理處罰條例第33
    條第1項規定逕行掣單舉發，嗣經審認結果，仍認受處分人
    有前開違規事實，乃於97年11月6日以彰監四字第裁641ＺＢ
    Ａ089594號裁決書裁處罰鍰3,000元，並記違規點數1點。
三、按法定度量衡器之檢定、檢查及定量包裝商品之抽測，除由
    度量衡專責機關執行外，主管機關得委託其他政府機關 (
    構)、團體辦理。法定度量衡器檢定、檢查之種類、範圍、
    方式、時間、合格印證之式樣與其附加、去除方法及其相關
    管理事項之辦法，由主管機關定之。經檢定合格之法定度量
    衡器，有下列情事之一者，其所有人或持有人應重新申請檢
    定：(一)、經修理、調整或改造者。(二)、檢定合格之有效期間
    屆滿者。經檢定合格之法定度量衡器，其最長使用期限屆滿
    者，不得重新申請檢定，度量衡法第6、18及19條分別定有
    明文。復按本辦法所稱檢定，其分類及定義如下：(一)、初次
    檢定：指應經檢定之法定度量衡器，於製造出廠前或輸入時
    之檢定。但經度量衡專責機關同意者，指於安裝後或使用中
    之檢定。(二)、重新檢定：指法定度量衡器經檢定合格之有效
    期間屆滿或經修理、調整、改造後或使用中之檢定。本辦法
    所稱檢定機關（構），指度量衡專責機關、其所屬分局或受
    委託之其他政府機關（構）、團體。檢定度量衡器，應作成
    檢定紀錄記載下列事項：(一)、申請人之名稱。(二)、度量衡器
    之名稱、廠牌、型號、器號及其他相關內容之基本資料。(三)
    、度量衡器之公差、器差、是否合格及檢定合格之合格印證
    號碼。(四)、標準器名稱、器號及校正紀錄之編號。(五)、執行
    檢定場所及檢定人員。(六)、檢定年、月、日，度量衡器檢定
    檢查辦法第2條及13條亦定有明文。再按交通勤務警察或依
    法令執行交通稽查任務人員，開單舉發違反道路交通管理處
    罰條例所列之違規事實，經公路主管機關或警察機關所為之
    裁決處罰，本質上為行政處分，係公務員基於職務上權力，
    依法就特定之具體事件所為，並具有公法上效果之單方行政
    行為。而根據公務員為公法上行為具有公信力之原則，該行
    政處分當可被推定為真正，且其據以依法處分之事實認定，
    亦應可推定為正確無誤，故本此公信原則，立法者乃賦予行
    政機關違反道路交通事件統一裁罰基準及處理細則等相關規
    定，使交通勤務警察或依法令執行交通稽查任務人員得當機
    處分，以達成維護交通秩序及公共安全之行政目的。從而，
    交通違規行政爭訟之舉證責任原理，應與民事訴訟之舉證責
    任原理相類似，亦即，基本上應就行政機關與人民所各自主
    張有利於己之事實，分配其應盡之舉證責任，此觀諸行政訴
    訟法第136條規定，行政訴訟程序準用民事訴訟法第277條舉
    證責任分配原則之立法意旨，即可明瞭。
四、經查：
  (一)本件抗告人所有車號BX-1539號自小客車，於97年7月28日04
    時49分許，行經國道一號北上105點1公里處時，經國道公路
    警察局第二警察隊施以雷達測速，並照相取證，認有「汽車
    行駛高速公路速度超過規定最高速限（未滿二十公里）」之
    違規事由，而掣開內政部警政署國道公路警察局公警局交字
    第ZBA089594號舉發違反道路交通管理事件通知單之事實，
    有上開舉發違反道路交通管理事件通知單影本及違反道路交
    通管理事件裁決書各一紙在卷可稽。再者，國道公路警察局
    於取締受處分人本件交通違規所使用之雷達測速儀器，規格
    為13.45GHz(Ku-band)照相式，廠牌為GATSOMETER，主機與
    天線之型號均為MRC，主機與天線之器號均為1241，檢定合
    格單號碼為M0GA0000000A、M0GA0000000B，檢定日期為96年
    10月25日，有效期限至97年10月31日等情，有內政部警政署
    國道公路警察局第二警察隊97年10月9日公警二交字第09702
    72645號函暨所附經濟部標準檢驗局雷達測速儀檢定合格證
    書附卷可稽，足認本件用於測速採證之儀器，係經檢驗合格
    ，其準確度及正確性均係有公信力，可作為執法採證之用，
    應認行政機關已盡相當之舉證責任。又該雷達測速儀器不論
    是初次檢定或重新檢定均需經檢定機關（構）為檢定，若僅
    為儀器之調整，仍須重新為檢定，即使為儀器之校正，亦需
    為校正之相關記錄，如校正之時間、地點及人員，且為檢定
    之機關（構）均符合國家實驗室認證始得為之，如台灣電子
    檢驗中心，度量衡法第6、18、19條、度量衡器檢定檢查辦
    法第2、13條分別定有明文。揆諸上開說明，原裁定及抗告
    人認儀器之校正係由代理商志伸股份有限公司所為及抗告人
    辯稱該儀器未經我國度量衡檢定機關（構）檢定合格且檢定
    合格證書上無相關校正紀錄之記載均屬誤認。
  (二)按度量衡法第十四條第二項及第十六條第二項規定所訂定之
    雷達測速儀檢定檢查技術規範2.10、3.8(2)(3)、3.8(5)分別規
    定以下之檢定項目：雷達測速儀所能量測之速率範圍應至少
    包含25km/h到199km/h。速率偵測之準確度：不大於1km/h；
    或不大於2km/h (當速率在150km/h以上時)。發射天線主波
    束寬度：不大於24度。發射天線旁波束與主波束之差：大於
    15分貝 (dB)。是以抗告人認檢定項目應有之數據亦在規範
    之列，故其所辯並不可採。復按該雷達測速儀之規格說明可
    知，該儀器在最大相對濕度95% non-condensing（不結露）
    之操作環境下可為正常之運作，有該儀器之官方網頁規格說
    明在卷可稽，而抗告人違規該日之相對濕度僅達89％，有交
    通部中央氣象局新竹氣象站函所檢附寶山氣象站97年7月28
    日相對濕度資料在卷可查，故該雷達測速儀於該日係得以正
    常運作，是抗告人辯稱該儀器無法於該日環境下正常運作，
    顯不足採。
五、從而，原處分機關依上開規定裁處抗告人，原審法院據以駁
    回異議，並無不當。本件抗告人未提出任何合理事證，對行
    政機關之上開舉證為反駁，空言否認違規行為，其抗告為無
    理由，應予駁回。
六、據上論斷，應依道路交通案件處理辦法第26條，刑事訴訟法
    第412條，裁定如主文。
中    華    民    國    98    年    2    月    24    日
            刑事第五庭  審判長法  官  趙  春  碧
                              法  官  楊  真  明
                              法  官  賴  恭  利
以上正本證明與原本無異。
不得再抗告。
                              書記官  林  桂  鳳
中    華    民    國    98    年    2    月    24    日


司法院資訊處製作；財團法人民間司法改革基金會備份。
